臺灣嘉義地方法院刑事裁定　　　　　　 100年度聲字第1183號
聲　請　人
即　被　告　張育甄
選任辯護人　劉榮治律師
上列聲請人即被告因過失致人於死案件，對於本院99年度交易字
第69號，中華民國100年8月19日確定判決，聲請回復原狀及停止
原裁判之執行併提起上訴，本院裁定如下：
    主  文
聲請與上訴均駁回。
    理  由
一、聲請人即被告張育甄聲請意旨略以：伊雖設籍在嘉義縣大林
    鎮○○街78號3樓，但工作地點在雲林縣北港鎮○○路142號
    ，住所係設在雲林縣北港鎮○○路130巷4號，且一向都以雲
    林縣北港鎮之住所為生活重心之場所。本件判決書係以上開
    戶籍地為送達處所，並未以雲林縣北港鎮○○路130巷4號為
    送達處所，致伊未能收受判決書，且住於上開戶籍地之伊母
    患有中度精神障礙，並無辨別事理之能力，伊亦未陳明以伊
    母為送達代收人，是本件判決書之送達並不合法。伊至民國
    100年10月17日始輾轉得知本件判決因未提起上訴而確定並
    移送執行，故於5日內具狀聲請回復原狀，且補行提起上訴
    ，並請依刑事訴訟法第69條第2項規定停止原裁判之執行云
    云。
二、按非因過失，遲誤上訴、抗告或聲請再審之期間，或聲請撤
    銷或變更審判長、受命法官、受託法官裁定或檢察官命令之
    期間者，於其原因消滅後5日內，得聲請回復原狀，刑事訴
    訟法第67條第1項定有明文。次按聲請回復原狀，應同時補
    行期間內應為之訴訟行為；回復原狀之聲請，由受聲請之法
    院與補行之訴訟行為合併裁判之，同法第68條第3項、第69
    條第1項前段亦有明文。又聲請回復原狀，依法本以當事人
    非因過失不能遵守期限者為限，所謂非因過失，係指逾期之
    緣由非可歸責於當事人而言，若其不能遵守期限係由於自誤
    ，即不能謂非過失（最高法院21年抗字第169號判例意旨參
    照）。再按上訴期間為10日，自送達判決後起算，刑事訴訟
    法第349條前段定有明文。依刑事訴訟法第55條第1項規定：
    「被告、自訴人、告訴人、附帶民事訴訟當事人、代理人、
    辯護人、輔佐人或被害人為接受文書之送達，應將其住所、
    居所或事務所向法院或檢察官陳明。被害人死亡者，由其配
    偶、子女或父母陳明之。如在法院所在地無住所、居所或事
    務所者，應陳明以在該地有住所、居所或事務所之人為送達
    代收人。」。依刑事訴訟法第62條準用民事訴訟法第138條
    規定：「送達不能依前2條規定為之者，得將文書寄存送達
    地之自治或警察機關，並作送達通知書2份，1份黏貼於應受
    送達人住居所、事務所、營業所或其就業處所門首，另1份
    置於該送達處所信箱或其他適當位置，以為送達。寄存送達
    ，自寄存之日起，經10日發生效力。寄存之文書自寄存之日
    起，寄存機關應保存2個月。」
三、經查：
（一）本件過失致人於死案件，係依案卷內所有之聲請人唯一住
      居所，亦即上開戶籍地址寄送判決書，嗣因送達人不獲會
      晤聲請人及有辨別事理能力之同居人或受僱人，而將判決
      書於100年8月26日寄存送達地之警察機關即嘉義縣警察局
      民雄分局大林分駐所之情，有送達證書1份存卷可憑（見
      本院99年度交易字第69號卷，以下簡稱本院交易卷，第15
      4頁）。則本件判決自寄存之日起，經10日發生送達之效
      力，再起算上訴期間10日及加計聲請人住於嘉義縣之在途
      期間2日，亦即至100年9月17日期滿，惟因該日為星期六
      休息日，故順延至下星期一之非休息日即100年9月19日，
      其上訴期間即已屆滿。再本件判決書係寄存送達，並非將
      判決書付與有辨別事理能力之同居人或受僱人而為送達，
      自與聲請人所稱住於該戶籍地之人是否有辨別事理能力無
      關，是聲請人稱住於該戶籍地之其母患有中度精神障礙，
      並無辨別事理之能力，本件判決書之送達不合法云云，並
      不足採。
（二）聲請人雖稱上開戶籍地非其實際住居所云云。然本件過失
      致人於死案件，聲請人於歷次警、偵訊時，均陳明其住所
      在戶籍地即嘉義縣大林鎮○○街78號3樓，並無居所，有
      嘉義縣警察局民雄分局道路交通事故調查筆錄、警詢筆錄
      各1份、偵訊筆錄2份在卷可稽（見臺灣嘉義地方法院檢察
      署98年度相字第448號相驗卷宗第5頁、第34頁、第93頁、
      第108頁）。迨本院審理時，並特別針對其住居所加以訊
      問，被告猶稱平時住在戶籍地、住址沒有變動，從未陳稱
      除戶籍地外另有住居所，有本院準備程序筆錄1份、審理
      筆錄3份、人別訊問錄音譯文1份及法庭錄音光碟1片附卷
      可考（見本院交易卷第20頁、第46頁、第65頁、第127頁
      ；本院100年度聲字第1183號卷，以下簡稱本院聲字卷，
      第9頁及後附密封袋）。遍觀該過失致人於死案件全部案
      卷，亦無聲請人有其他住居所之記載，聲請人亦未曾陳明
      另有住居所。其迨本件判決確定後，為能合法提起上訴，
      始具狀辯稱其一直另有住居所，上開戶籍地非其實際住居
      所云云，是否屬實，已堪質疑。再本院於該過失致人於死
      案件審理中，多次僅以聲請人之上開戶籍地為送達處所寄
      送傳票通知開庭，聲請人均能如期到庭，並未曾向本院反
      應有何未能收到開庭傳票，應另送達他處之情事，顯見聲
      請人均能實際收受開庭傳票，知悉開庭之時間，足認上開
      戶籍地確屬聲請人之實際住居所（或其中之一）無誤，其
      迨本件判決確定後，始具狀辯稱上開戶籍地非其實際住居
      所云云，實難認屬實。
（三）況其縱確有其他實際住居所，然卻未依上述刑事訴訟法第
      55條第1項規定，向受理之法院或檢察官陳明，致本院不
      知其另有住居所，仍向其原本陳明之戶籍地為送達，亦屬
      可歸責於聲請人，其就此應認為有過失。且本院於最後一
      次審理期日，已當庭明確告知聲請人本件宣示判決之日期
      ，聲請人既明知宣判日期，即應於宣判日期後數日，密切
      注意送達至上開戶籍地址之判決書，而該判決書早於100
      年8月26日以寄存送達之方式送達上開戶籍地，並於10日
      後發生送達之效力，是其應注意並能注意而未注意，致逾
      上訴期間，核係由於其自己之過失，自不能據為聲請回復
      原狀之理由，至為灼然。
四、綜上所述，聲請人並無非因過失遲誤上訴期間之情形，自不
    得聲請回復原狀。而本院依聲請人之戶籍地址為寄存送達，
    並無違誤之處，應屬合法，其上訴期間應已於100年9月19日
    屆滿，卻遲至100年10月20日始具狀提起上訴，有聲請狀及
    本院收狀戳章附卷為憑（見本院聲字卷第1頁），顯已逾法
    定上訴期間，且無從補正，其上訴自非合法。再其既不得聲
    請回復原狀，所提上訴亦已逾上訴期間，顯無依刑事訴訟法
    第69條第2項規定停止原裁判執行之必要。是聲請人上開聲
    請，均於法不合應予駁回。
據上論斷，依刑事訴訟法第69條第1項前段、第220條、第362條
前段，裁定如主文。
中    華    民    國   100    年    10    月    31    日
                  刑事第四庭    法  官  吳育霖
上列正本證明與原本無異。
如不服本裁定，應於裁定送達後5日內向本院提出抗告狀（應附
繕本）。
中    華    民    國   100    年    10    月    31    日
                                書記官  陳俊男